【裁判字號】    98,桃聲簡再,3
【裁判日期】    980623
【裁判案由】    聲請再審
【裁判全文】
臺灣桃園地方法院刑事裁定           98年度桃聲簡再字第3號
聲  請  人  臺灣桃園地方法院檢察署檢察官
受  判決人  FATTY DAW.
上列聲請人就受判決人FATTY DAWDA 因公共危險案件，對於本院
中華民國97年8 月27日所為第一審確定簡易判決（97年度桃交簡
字第3380號）聲請再審，本院裁定如下：
    主  文
本件開始再審。
    理  由
一、本件聲請意旨略以：受判決人FATTY DAWDA 因公共危險案件
    ，於民國98年8 月27日經本院以97年度桃交簡字第3380號判
    決判處罰金新臺幣70,000元確定，繼送臺灣桃園地方法院檢
    察署執行，惟於該署檢察官傳訊受判決人到案執行時，受判
    決人堅稱未曾因酒後駕車遭警查獲等語，另受判決人屢遭他
    人冒名應訊一節，亦有桃園縣政府警察局龜山分局98年3 月
    18日山警分偵字第0985012519號函附卷可稽，足認受判決人
    前揭所辯堪信屬實，是本案既發現確實之新證據，足認受判
    決人應受無罪之判決，爰依刑事訴訟法第420 條第1 項第6
    款之規定聲請再審，請求另為適法之判決等語。
二、按有罪判決確定後，發現確實之新證據，足認受有罪判決之
    人應受無罪之判決者，為受判決人之利益，得聲請再審，刑
    事訴訟法第420 條第1 項第6 款定有明文；又管轄法院之檢
    察官得為受判決人之利益聲請再審，同法第427 條第1 款亦
    有明文規定。另按起訴（含聲請簡易判決處刑）之效力，不
    及於檢察官所指被告以外之人，刑事訴訟法第266 條定有明
    文；又起訴書所記載之被告，一般固與審判中審理對象之被
    告一致，如以偽名，變名起訴，既係檢察官所指為被告之人
    ，縱在審判中始發現其真名者，法院亦得對之加以審判，並
    非未經起訴（最高法院70年臺上字第101 號判例意旨參照）
    。亦即，法院審判之對象是否即為檢察官所指之被告，固應
    以起訴書所載被告之姓名、性別、年齡、籍貫、職業或其他
    足資辨別之特徵為準，然被告是否業經起訴，仍應以檢察官
    指為刑罰對象之被告為其依據，縱犯罪行為人以偽名或冒用
    他人名義應訊，致檢察官以被冒名者之姓名、年籍起訴，然
    檢察官指為被告之人，即為實際應訊之該犯罪行為人，法院
    自應對其為審判，而該被冒名頂替之人，並非檢察官指為被
    告之人，縱檢察官誤以其姓名、年籍起訴，仍非檢察官指為
    刑罰權對象之人，非起訴效力所及，法院自不得對其加以審
    判。
三、經查：
    (一)本件受判決人於97年7 月11日晚上10時3 分許，確遭真實
      姓名年籍不詳之成年男子冒名應訊，且該成年男子並先後
      在桃園縣政府警察局龜山分局調查筆錄、酒精濃度測定紀
      錄表及桃園縣政府警察局舉發違反道路交通管理事件通知
      單上偽簽受判決人之署名及按捺指印，繼經查獲員警報經
      臺灣桃園地方法院檢察署檢察官同意不予解送後，該成年
      男子即於警詢後離去，嗣警即以本件受判決人之名義將本
      案函送臺灣桃園地方法院檢察署檢察官偵查，繼該署承辦
      檢察官未予傳喚，即逕就姓名為「FATTY DAWDA 」及其年
      籍資料，以97年度偵字第16647 號案件向本院聲請簡易判
      決處刑，並經本院以97年度桃交簡字第3380號公共危險案
      件審理，而本院依上開冒名之成年男子偽冒受判決人於警
      詢時之自白及其他現存之證據，足認其犯罪，遂依刑事訴
      訟法第449 條第1 項之規定逕以簡易判決處刑等情，有本
      院96年度桃交簡字第285 號卷宗全卷1 份在卷可稽，且經
      本院依職權將上開桃園縣政府警察局龜山分局調查筆錄與
      受判決人之指紋卡併送內政部警政署刑事警察局鑑定，亦
      確認前開調查筆錄上之指印與受判決人之指印並非相符，
      有該局98年6 月9 日刑紋字第0980075460號鑑驗書1 份附
      卷可據。從而，上情應堪認定屬實。
    (二)次查，前揭冒名男子僅於警詢時冒用受判決人之名義應訊
      及簽名暨按捺指印，惟從未曾到庭接受檢察官之訊問，是
      上開冒名男子既未曾顯現於檢察官之偵查庭（即上開冒名
      男子從未經檢察官偵訊），則檢察官對被告其「人」為誰
      ，並非親見，其聲請簡易判決處刑所指之對象自應以其聲
      請簡易判決處刑書所載之人為準，準此，本件聲請簡易判
      決處刑書既列本件受判決人為被告，年籍住所復均相符，
      應認檢察官起訴之對象確係受判決人本人無疑，況上開案
      件經檢察官聲請簡易判決處刑而繫屬於本院後，本院亦逕
      依法不經言詞辯論而為有罪判決，是本院前開97年度桃交
      簡字第3380號刑事簡易判決之審判對象仍為本件受判決人
      本人無訛。此與前開判例意旨所指一般被告於檢察官偵訊
      後冒名應訊，檢察官起訴所指對象為該應訊之「人」，而
      不以其所冒之「姓名」為準，仍以該冒名之「人」為被告
      之情形，尚屬有間。是以，本件檢察官聲請簡易判決處刑
      及本院前開刑事簡易判決所指涉有本案公共危險犯行之人
      均係本件受判決人而非前揭冒名之成年男子，犯罪主體並
      不相同。
    (三)從而，本件判決確定後，受判決人於臺灣桃園地方法院檢
      察署檢察官通知執行時始堅稱上開公共危險犯行之實際行
      為人並非其本人，且嗣經本院依職權將前揭調查筆錄與受
      判決人之指紋卡併送鑑定，亦確認該調查筆錄上之指印確
      非受判決人之指印，業如前述，是前開事證若屬實在，本
      案即係於確定判決後發現有利於受有罪判決人之新證據，
      可資據為無罪之判決，則聲請人以本件受判決人係於確定
      判決後發現有利於受判決人之新證據，並可資據為無罪之
      判決，其據以依刑事訴訟法第420 條第1 項第6 款聲請再
      審，顯有理由，依法應為開始再審之裁定。
四、應依刑事訴訟法第435 條第1 項，裁定如主文。
中    華    民    國    98    年    6     月    23    日
                  刑事第二庭    法  官    陳振嘉
以上正本證明與原本無異。
如不服本裁定，應於送達後3 日內，向本院提出抗告狀。
                                書記官    李佳穎
中    華    民    國    98    年    6     月    23    日


司法院資訊處製作；財團法人民間司法改革基金會備份。
